【裁判字號】    94,交上訴,79
【裁判日期】    950109
【裁判案由】    業務過失致死
【裁判全文】
臺灣高等法院高雄分院刑事判決        94年度交上訴字第79號
上  訴  人  臺灣屏東地方法院檢察署檢察官
被      告  乙○○
選任辯護人  吳臺雄  律師
上列上訴人因被告業務過失致死案件，不服臺灣屏東地方法院94
年度交訴字第120 號中華民國94年10月20日第一審判決（起訴案
號：臺灣屏東地方法院檢察署94年度偵字第546 號），提起上訴
，本院判決如下：
    主  文
原判決撤銷。
乙○○從事業務之人，因業務上之過失致人於死，處有期徒刑壹
年貳月。
    事  實
一、乙○○領有普通大貨車駕駛執照，平日以駕駛大貨車送貨為
    業，為從事駕駛業務之人。於民國93年10月30日下午，駕駛
    易裕企業有限公司（下稱易裕公司）所有車牌號碼VP－600
    號自用大貨車，自雲林縣北港鎮載運貨物返回永源有限公司
    設於屏東縣長治鄉○○路152 號之豬肉工廠。於同日下午6
    時30分許，沿屏東縣長治鄉○○路由北往南，行至上址目的
    地欲迴車進入位在對向路旁之工廠時，原應注意汽車迴車時
    ，應暫停並顯示左轉燈或手勢，看清無來往車輛，並注意行
    人通過，始得迴轉，而依當時情形，天氣晴朗，夜間有照明
    ，路面無缺陷亦無障礙物，又無其他不能注意之情事，竟疏
    於注意，未暫停並看清無來往車輛，貿然迴轉，適潘麗美駕
    駛車牌號碼PJB-25 0號重型機車，由南往北沿崑崙路慢車道
    直行駛來，亦應注意車前狀況，隨時採取必要之安全措施，
    依當時情形，亦無不能注意之情事，竟疏未注意車前狀況，
    致兩車發生碰撞，造成潘麗美人車倒地並受有頭部外傷併腦
    出血及頭骨骨折、左脛腓骨骨折等傷害。乙○○肇事後，旋
    在現場向到場處理之員警承認肇事而自首接受裁判。惟潘麗
    美雖經送醫急救，延至翌日下午4 時1 分許仍因傷重不治死
    亡。
二、案經臺灣屏東地方法院檢察署檢察官相驗後自動檢舉並據潘
    麗美之夫甲○○告訴而偵查起訴。
    理  由
一、訊據被告乙○○對於上述時地駕駛大貨車，因未暫停並看清
    無來往車輛，貿然迴轉進入對向工廠時，撞及被害人潘麗美
    致死之事實，業據被告乙○○於原審及本院審理時，坦承不
    諱，並經證人即在場目擊之路人黃屏上於偵查中結證綦詳，
    復有道路交通事故現場圖1 紙、道路交通事故調查報告(一)、
    (二)表各一份、現場暨車損照片12幀在卷可稽，另被害人潘麗
    美係因本件事故致頭部外傷併腦出血併頭骨骨折而死亡，亦
    經臺灣屏東地方法院檢察署檢察官督同法醫師相驗屍體，製
    作勘驗筆錄、相驗屍體證明書、驗斷書在卷可稽，復有相驗
    照片5幀 附卷供參，堪信為真。
二、按汽車迴車前，應暫停並顯示左轉燈光或手勢，看清無來往
    車輛，並注意行人通過，始得迴轉，道路交通安全規則第10
    6 條第5 款定有明文。被告領有大貨車駕照並以駕駛大貨車
    送貨為業，對於上開規定應知之甚詳，駕駛車輛本應具有前
    揭注意義務，依當時客觀情形係夜間有照明、道路筆直，路
    面無缺陷亦無障礙物之情況，有道路交通事故現場圖1 份附
    卷可佐，亦無不能注意之情事。惟查，依卷附道路交通事故
    調查報告表、肇事現場圖、現場及車損照片所示，本件事發
    現場為屏東縣長治鄉○○路152 號前，南北雙向均設快、慢
    車道各一線，肇事後，被告乙○○所駕上開大貨車車頭約以
    45 度 朝東南之方式停在北向車道，車頭右側前緣約位在北
    向車道路面邊線，左側車身約超越路面邊緣線進入工廠大門
    前退縮地，大貨車右後角位於中心線上，其車頭中央保險桿
    、車牌、水箱罩等處受損；被害人之機車卡在大貨車右前輪
    下，堪認被告乙○○駕駛大貨車自南向車道迴車欲進入工廠
    時撞及北向車道被害人所騎乘機車無訛；參以被告於自承當
    時時速30至40公里，沒有發現被害人，聽到撞擊聲才知道肇
    事等情，足見被告於上述時地迴車時未暫停並看清無來往車
    輛，貿然迴車，違反前開駕駛人應共同遵守之安全規範，因
    而肇事，其行為顯有過失，要屬無疑。而其過失並造成被害
    人潘麗美受有前開傷害不治死亡之結果，顯有相當因果關係
    。雖被害人潘麗美亦未注意車前狀況與有過失，然仍不能因
    此解免被告過失之責。是本件被告乙○○犯罪事證已臻明確
    ，應依法論科。
三、雖本件肇事責任經送臺灣省高屏澎區車輛行車事故鑑定委員
    會鑑定結果，認「一、乙○○駕駛大貨車左轉未讓直行車先
    行為肇事主因。二、潘麗美駕駛重機車無號誌交岔路口未減
    速注意車前狀況為肇事次因。」，嗣經臺灣省車輛行車事故
    覆議鑑定委員會覆議結果：照原鑑定意見，惟意見文改為「
    一、乙○○夜間駕駛自大貨車，行經無號誌交岔路口，左轉
    未讓對向直行車先行，為肇事主因。二、潘麗美夜間駕駛重
    機車，行經無號誌交岔路口未減速慢行且未注意車前狀況，
    為肇事次因。」有臺灣省高屏澎區車輛行車事故鑑定委員會
    鑑定意見書及臺灣省車輛行車事故覆議鑑定委員會函在卷可
    按。惟查，肇事地點並非交岔路口，係屏東縣長治鄉○○路
    152 號工廠前，雖該工廠大門自道路邊沿線向後退縮，並非
    交岔路口，此據被告陳明在卷，且道路交通事故調查報告(一)
    之道路型態載明「直路」，而該改工廠進入道路劃有道路邊
    沿線，顯非交岔路口，有道路交通事故現場圖可證。臺灣省
    高屏澎區車輛行車事故鑑定委員會及臺灣省車輛行車事故覆
    議鑑定委員會均認肇事地點係無號誌交岔路口，據此之鑑定
    意見，自無足取。
四、查被告乙○○係以駕駛大貨車載運貨物為業之人，業據其自
    承在卷，為從事駕駛為業務之人，其執行業務中開車肇事，
    致被害人潘麗美死亡，核其所為，係犯刑法第276 條第2 項
    、第1 項之業務過失致人於死罪。又被告乙○○於肇事後，
    於警方甫到場時即自動表明為犯罪人，並接受調查，有屏東
    縣警察局道路交通事故肇事人自首情形紀錄表在卷可按，係
    對未發覺之犯罪自首而接受裁判，應依刑法第62條前段自首
    之規定，減輕其刑。
五、原審論處被告罪刑，固非無見，惟查肇事地點並非交岔路口
    ；而係直路，有道路交通事故調查報告表、肇事現場圖可按
    ；又汽車在雙車道之本車道內直行，如須左轉穿越道路至左
    側路邊停放時，屬於迴車，應遵守道路交通安全規則第106
    條規定，交通部路政司61年7 月4 日路字第35693 號函釋在
    案；本件被告於上述時地駕駛大貨車左轉進入對向工廠，係
    屬向左迴車，並非在交岔路口左轉，自無道路交通安全規則
    第102 條第1 項汽車行駛至交岔路口各款之適用。原審認肇
    事地點係無號誌交岔路口，被告駕駛大貨車行駛至交岔路口
    時，左轉彎車未讓直行車先行；且未行至交岔路口中心處左
    轉，占用來車道搶先左轉，尚有未洽。檢察官上訴意旨，指
    摘原審量刑過輕，為有理由，且原判決亦有可議，自應由本
    院撤銷改判。茲審酌被告爰審酌被告乙○○以駕駛大貨車為
    業，迴車時未暫停並看往來車輛，迨撞及被害人始查覺，過
    失情節重大，造成被害人三名幼年子女頓失慈母，損害重大
    ，且迄今尚未與被害人家屬達成和解等一切情狀，量處如主
    文所示之刑，以資儆懲。
據上論結，應依刑事訴訟法第369 條第1 項前段、第364 條、第
299 條第1 項前段，刑法第276 條第2 項、第1 項、第62條前段
，罰金罰鍰提高標準條例第1 條前段，判決如主文
本案經檢察官林惠到庭執行職務。
中    華    民    國    95    年    1     月    9     日
                  刑事第三庭    審判長法  官   周賢銳
                                      法  官   謝宏宗
                                      法  官   黃仁松
以上正本證明與原本無異。
如不服本判決應於收受本判決後10日內向本院提出上訴書狀，其
未敘述上訴理由者，並得於提起上訴後10日內向本院補提理由書
狀（均須按他造當事人之人數附繕本）「切勿逕送上級法院」。
中    華    民    國    95    年    1     月    10    日
                                      書記官    許信宗
附錄本案論罪科刑法條全文
中華民國刑法第276條
因過失致人於死者，處2 年以下有期徒刑、拘役或2 千元以下罰
金。
從事業務之人，因業務上之過失犯前項之罪者，處5 年以下有期
徒刑或拘役，得併科3 千元以下罰金。


司法院資訊處製作；財團法人民間司法改革基金會備份。
